臺灣高雄地方法院民事判決　　　　　　　93年度訴字第2604號
原　　　告　乙○○○
訴訟代理人　蕭永宏律師
被　　　告　甲○○
訴訟代理人　何建宏律師
上列當事人間損害賠償事件，經本院於民國94年9月20 日言詞辯
論終結，判決如下：
  主  文
被告應給付原告新臺幣壹佰伍拾肆萬仟伍佰伍拾陸元，及自民
國九十三年十二月三日起至清償日止按週年利率百分之五計算之
利息。
原告其餘之訴駁回。
訴訟費用由被告負擔二分之一，餘由原告負擔。
本判決關於原告勝訴部分於原告以新臺幣伍拾貳萬元為被告供擔
保後得假執行；但被告如以新臺幣壹佰伍拾肆萬仟伍佰伍拾陸
元為原告預供擔保後，得免為假執行。
原告其餘假執行之聲請駁回。
  事實及理由
一、按「訴狀送達後，原告不得將原訴變更或追加他訴。但有下
    列各款情形之一者，不在此限：三、擴張或減縮應受判決事
    項之聲明者。」，民事訴訟法第255 條第1 項第3 款定有明
    文。本件原告於起訴後將原應受判決事項之聲明即請求被告
    給付新臺幣（下同）3,205,026 元及其法定遲延利息減縮為
    應給付3,131,613 元及其遲延利息，此經核與上揭法條之規
    定相符，其將原訴變更依法自應予以准許，合先敘明。
二、原告主張：緣伊之夫即訴外人吳森輝前因脊椎長骨刺而經被
    告治療後症狀稍有減輕，嗣適伊身體亦略感不適，乃於民國
    93 年8月11日至被告位於高雄縣岡山鄉崑山西巷26號之住處
    由之施以推拿整脊之治療，而伊當場接受被告治療後即呈現
    四肢無力無法移動之狀況，然被告仍執意為伊繼續治療，並
    於間隔約3 小時後再對伊施行第2 次推拿行為，伊當時即因
    全身疼痛不堪而送至財團法人長庚紀念醫院高雄分院（下稱
    長庚醫院）診療，並即於同年月13、15日分別施行2 次脊柱
    減壓及脊柱融合手術，然被告之推拿行為仍已造成伊頸椎損
    傷合併四肢癱瘓之傷害，迄今無法復原，而伊因上開傷害業
    已支出醫藥費441,647 元、醫療器材費用9,500 元、看護費
    用132,380 元及就診之交通費111,000 元，且伊因此傷害而
    喪失完全之勞動能力，以行政院勞委會所公布之勞工最低基
    本工資15,840元計至伊法定應退休之60歲為止，計應受有1,
    116,586 元之勞動能力損失，另伊因上開傷害造成輕度肢障
    ，餘生均需在復健中渡過，精神與身體上均承受莫大之痛苦
    ，被告亦應賠償伊精神慰撫金1,500,000 元共計為3,311,11
    3 元，惟事發後被告除先行給付醫藥費179,500 元外即拒不
    賠償，為此乃依侵權行為之損害賠償請求權請求判令被告應
    給付3,131,613 元，及自起訴狀繕本送達之翌日即93年12月
    3 日起至清償日止，按週年利率5%計算之利息，並願供擔保
    請准宣告假執行。
三、被告則以：伊固於上開時日對原告施以2 次之推拿、按摩行
    為以舒緩其身體之疼痛，惟原告事前已罹有骨刺病症，其嗣
    至長庚醫院求診所施行之脊柱減壓手術為治療骨刺之常見手
    術，原告所受上開傷害應與伊之推拿行為無關，況縱認原告
    所受傷害與伊之推拿行為有關，然原告既知自身有骨刺病症
    ，卻未事先告知而仍接受伊之推拿、按摩以致擴大損害，其
    顯亦與有過失，且原告請求給付之醫藥費中尚包括健保給付
    之部分並非合法，而原告施行之第2 次手術係為切除骨刺所
    為，與伊上開推拿行為並無相關，伊自無須負擔該次手術之
    費用，至原告請求之看護費、交通費、勞動能力損失、精神
    慰撫金等項或未提出證據證明有支出必要或屬過高，是原告
    請求伊賠償並無理由等語為辯，並聲明求為判決：駁回原告
    之訴及假執行之聲請，如受不利之判決，並願供擔保請准免
    為假執行之宣告。
四、兩造不爭執之事項：
  (1)、被告領有國術損傷接骨技術員登記證，其於93年8 月11日
      在高雄縣岡山鄉崑山西巷26號住處對原告施以推拿整脊之
      治療行為2 次，原告當日下午即因全身疼痛而直接自被告
      住所送至長庚醫院治療，經2 次手術後仍遺有頸椎合併四
      肢癱瘓等病症迄今尚未完全復原而已有輕度肢障之障害。
  (2)、原告於長庚醫院就診自費支出醫藥費71,240元、健保支出
      267,664 元計338,904 元，義大醫院就診自費支出 1,810
      元、健保支出100,933 元計102,743 元，共計441,647 元
      。
  (3)、原告已支出醫療器材費用9,500 元，而被告已支付原告17
      9,500 元。
五、本院就兩造必要之爭點判斷如下：
  (1)、被告所為之推拿按摩行為與原告所遺頸椎合併四肢癱瘓病
      症有無相當之因果關係？
      本件被告固抗辯原告所遺上開傷害與其推拿按摩行為無關
      云云，惟此業經原告所否認，而此經本院向長庚醫院函查
      結果，其乃分別函覆本院以：「吳君93年8 月11日在本院
      急診治療，病況為頸椎合併脊髓神經根病變和四肢癱瘓。
      其症狀係於推拿後造成之頸椎損傷。」、「本院（九三）
      長庚院高字第3C4202號函表示吳君之症狀係推拿後造成之
      頸椎損傷，係依據吳君及其家屬之主訴。查吳君第4-5 及
      5-6 頸椎患有嚴重退化性病變，包括骨刺與後縱韌帶鈣化
      及椎管狹窄。此類病患應避免外力擠壓，否則脊髓可能受
      到損傷而造成四肢癱瘓。」等語，此有長庚醫院（九三）
      長庚院高字第3C4202號暨病歷資料及（94）長庚院高字第
      434123號函等件在卷可稽，而原告當日係走著進去治療，
      第1 次治療後其已四肢無力無法移動身體而被抬至沙發休
      息，重新治療即因原告全身疼痛要求送醫，被告始陪同原
      告至醫院治療等情，亦為被告所自承（93年12月23日準備
      程序筆錄），是原告於事發當日既無任何頸椎損傷等病症
      而在正常狀況下接受被告之推拿、按摩後即呈四肢無力、
      全身疼痛無法移動之現象，則對照原告接受推拿之前後狀
      況及上開函文內容，原告顯係因在原患有頸椎嚴重退化性
      病變之情況下，因接受被告推拿等外力擠壓行為始造成頸
      椎及脊髓受到損傷而造成四肢癱瘓之結果甚明，被告所為
      之推拿按摩行為自與原告所受傷害有相當因果關係，其就
      原告所受傷害自應負過失侵權行為之責，被告所辯並無理
      由。
  (2)、原告是否與有過失？
      按「損害之發生或擴大，被害人與有過失者，法院得減輕
      賠償金額，或免除之。重大之損害原因，為債務人所不及
      知，而被害人不預促其注意或怠於避免或減少損害者，為
      與有過失。」，民法第217 條第1 、2 項定有明文。本件
      原告固主張其於前並無骨刺之就診紀錄，且並不知自身已
      罹有骨刺而無從告知被告此項事實，其並無與有過失可言
      云云，惟查，原告於本件就診時之入院紀錄乃記載：「A-
      ccording to her statement,the neck soreness and r-
      ediation to bilateral upper limbs was noted for10+
      years.」等語，此有長庚醫院（九三）長庚院高字第3C42
      02號函所附之病歷入院紀錄在卷可佐（卷附第87頁），而
      原告並自承其於起訴狀所提當日在場接受被告治療行為之
      訴外人鍾而龍、鐘奎英、吳森海等人均係因骨刺、肩岬、
      腰、背等疼痛而找被告治療，且其夫即訴外人吳森輝亦係
      因脊椎長骨刺經被告治療後症狀稍有減輕，其乃至被告處
      接受治療等語，是原告於事前既已自知有頸部、四肢酸痛
      之長年痼疾，其夫吳森輝亦有骨刺疾病，其對骨刺所產生
      之症狀衡情應不陌生，且其復因訴外人吳森輝、鍾而龍、
      吳森海等人經被告治療後骨刺症狀稍有減輕乃前往被告處
      所推拿按摩，則原告於事前自應即已知悉自身所患痼疾為
      骨刺病症，是其於接受被告推拿、按摩之行為以改善該骨
      刺症狀前，自應先行告知以促使被告注意，然其未行告知
      仍貿然接受被告之推拿、按摩，其就上開傷害之發生自亦
      有過失甚明。本院審酌原告未事先告知被告其有骨刺痼疾
      以促使被告注意，而被告係從事專職推拿、按摩工作，對
      患者所能接受之推拿、按摩手法、程度應即有相當之了解
      ，卻於原告已產生不適症狀時仍執意進行第2 次推拿行為
      等情狀，認被告應負之過失責任為80% ，餘之20% 即應由
      原告負擔，原告主張並無過失責任云云並無理由。
  (3)、原告所得請求之賠償額為何？
      按「因故意或過失，不法侵害他人之權利者，負損害賠償
      責任。」、「不法侵害他人之身體或健康者，對於被害人
      因此喪失或減少勞動能力或增加生活上之需要時，應負損
      害賠償責任。」、「不法侵害他人之身體、健康、名譽、
      自由、信用、隱私、貞操，或不法侵害其他人格法益而情
      節重大者，被害人雖非財產上之損害，亦得請求賠償相當
      之金額。」，民法第184 條第1 項前段、第193 條第1 項
      、第195 條第1 項分別定有明文。本件被告因其過失行為
      造成原告受有頸椎損傷合併四肢癱瘓之傷害，其就此自應
      負侵權行為之損害賠償責任，茲就原告所得請求之損害賠
      償金額計算如后：
    、醫療器材費用部分：
        原告主張因上開傷害而需購置頸圈、便器椅等醫療器材
        而業已支出9,500 元乙情，業據其提出收據、發票3 紙
        為證，且為被告所不爭執，是此費用既為原告增加生活
        上之需要而為支出，且亦核屬必要適當，依法自應予以
        准許。
    、醫藥費用部分：
      A 、本件被告固辯稱原告所施行之第2 次手術與其行為無
          相當因果關係云云，惟查，長庚醫院對原告所施行之
          脊柱減壓手術，目的在於治療頸椎損傷，而第2 次的
          融合手術，係為切除骨刺及預防脊椎不穩定；其目的
          一是為除去退化性病變形成之骨刺，解除其對脊髓造
          成之壓迫，一是為固定不穩定之頸椎，防止因不穩定
          引起之脊髓損傷及更嚴重之退化性病變乙節，此有（
          94）長庚院高字第434123、453692號函在卷可稽，是
          原告所接受之第2 次手術既係為延續並預防第1 次之
          治療頸椎損傷手術所為，該次手術自與被告上開行為
          所致者具有相當之因果關係而為被告所應負責賠付，
          被告上開所辯並無理由。
      B 、按「保險對象因發生保險事故，而對第三人有損害賠
          償請求權者，本保險之保險人於提供保險給付後，得
          依下列規定，代位行使損害賠償請求權：一、汽車交
          通事故：向強制汽車責任保險保險人請求。二、公共
          安全事故：向第三人依法規應強制投保之責任保險保
          險人請求。三、其他重大之交通事故、公害或食品中
          毒事件：第三人已投保責任保險者，向其保險人請求
          ；未投保者，向第三人請求。」，全民健康保險法第
          82條第1 項定有明文。又「全民健康保險法第1 條後
          段固規定，就該法未規定之事項應適用保險法相關規
          定。惟全民健康保險性質上係屬健康、傷害保險，除
          有（修正前）全民健康保險法第82條規定之情形外，
          依保險法第130 條、第135 條準用同法第103 條之規
          定，全民健康保險之保險人不得代位行使被保險人因
          保險事故所生對於第三人之請求權，要無保險法第53
          條規定適用之餘地。是全民健康保險之被保險人，非
          因汽車交通事故受傷害，受領全民健康保險提供之醫
          療給付，其因侵權行為所生之損害賠償請求權並不因
          而喪失。」，最高法院89年度台上字第805 號亦著有
          裁判要旨可參。原告因上開傷害分別至長庚醫院及義
          大醫院就醫、復健業已自費支出計73,050元，由健保
          支出計368,597 元共計441,647 元已如前述，而被告
          固辯稱以原告請求之醫藥費尚包含健保給付部分並不
          合理云云，惟原告所受之傷害係因被告不當之推拿、
          按摩侵權行為所致，其並非前述全民健康保險法第82
          條第1 項所列舉之3 項事故所致之傷害，則揆諸前揭
          裁判要旨所示，原告受領全民健康保險提供之醫療給
          付後，其因侵權行為所生之損害賠償請求權並不因而
          喪失，被告辯稱原告不得請求健保給付部分之醫療費
          用云云亦無理由，是上開醫療費用441,647 元既為原
          告增加生活上之需要而為支出，且此亦核屬必要適當
          ，依法自應予以准許。
    、看護費部分：
        本件被告固辯稱原告並無看護必要云云，惟查，原告於
        93年8 月11日入院診治，同年9 月24日出院，且其因四
        肢癱瘓，住院期間有僱請全日看護照顧之必要，出院後
        仍須僱請全日看護，期間約須半年，之後半年亦有僱請
        半日看護之必要乙節，此有長庚醫院診斷證明書及該院
        （94）長庚院高字第453692號函附卷可稽，是原告於傷
        後既已四肢癱瘓，且依醫囑亦有看護照顧生活起居之必
        要，被告所辯自無理由。又原告主張其自同年8 月18日
        起至同年11月10日止共計支出看護費132,380 元乙情，
        業據其提出收據7 紙為證，而原告於本件僅請求約近 4
        個月之看護費用，其所提出之收據請求之每日看護費最
        高額度亦僅為1,900 元，尚較目前聘請專業看護之行情
        每日2,000 元為低，對被告自較為有利而應以此為計算
        標準，則此看護費用既屬增加原告生活上之需要而為支
        出，亦核屬必要適當，依法自應予以准許。
    、交通費部分：
        本件原告主張其自93年10月1 日起至94年2 月24日止分
        別至長庚、義大醫院回診、復健，每次來回車資分別為
        1,500 元及1,200 元而業已支出交通費111,000 元乙節
        ，業據其提出收據、看診收據等件為證，而原告目前不
        需助行器可行走，但步態稍不穩，速度較慢，兩上肢手
        部功能不佳，手部肌力約3 分，協調性差，另計程車車
        資里程計費白天起跳價為1,500 公尺70元，續跳250 公
        尺5 元，而原告住所至長庚醫院單程距離為40.3公里，
        至義大醫院單程距離則為28.3公里等情，亦有長庚醫院
        診斷證明書、高雄縣計程車客運商業同業公會高縣計客
        字第0801號函及原告陳報之路線圖在卷足稽，並為被告
        所不爭執，是依原告之上開身體狀況，其自確有搭車至
        醫院就診、復健之需，且自原告住所至長庚醫院單程車
        資即需846 元，來回車資為1,692 元（40,300公尺-1,5
        00 公尺=38,800 ，38,800÷250 ×5=776 ，776+70 =8
        46 ，846 ×2=1,692），至義大醫院單程車資為606 元
        ，來回車資為1,212元（28,300-1,500=26,800 ，26,80
        0 ÷250×5=536，536+70=606 ，606 ×2=1,212），而
        原告所提出之計程車車資收據雖分別載為93年8 月26日
        及同年9 月28日而為原告住院或未曾就診之時間，然該
        收據所載往返原告美濃住所至長庚、義大醫院車資分別
        為1,500 元、1,200 元而均低於上述依一般計程車費率
        所計算之標準，原告據此為計算標準乃係有利於被告，
        自應以此為據，是本件原告至長庚醫院回診2 次，至義
        大醫院復健90次（掛號1 次可復健6 次，原告掛號15次
        即復健90次），則其所支出之車資即為111,000 元【（
        1,50 0×2）＋ （1,200 ×90）=111,000】，此交通費
        用之支出核與社會慣例相當且為必要，依法自應予以准
        許。
    、喪失勞動能力損害部分：
        本件原告固主張其因系爭傷害而完全喪失勞動能力，以
        每月最低基本工資之15,840元計至60歲退休時止，乃受
        有1,116,586 元之損失云云，惟被告固不爭執原告於事
        發前有取得最低基本工資15,840元之工作能力，然否認
        原告已喪失完全之勞動能力，而原告因頸髓損傷致四肢
        機能障礙，依勞保殘廢等級判定為第七級，喪失勞動能
        力69.21%，但其年齡為53歲，且依病歷記載職業為家庭
        主婦而非體力勞動者，其日常生活主要障礙為不能拿取
        重物，無法做精細工作，故估計其喪失勞動能力為40%
        乙節，此有（94）長庚院高字第434123號函附卷足佐，
        是原告於復健後經醫師檢查結果既已回復部分能力，且
        依前述其亦已得自行緩慢行走，其主張已喪失完全勞動
        能力云云並無理由而應以上開醫檢結果為據，而原告事
        發時為52歲又11個月（40年8 月25日出生），則此依霍
        夫曼式計算法扣除中間利息（首期給付不扣除中間利息
        ）核計其至60歲退休時止一次可請求之金額即為459,29
        3 元【計算方式為： (15,840 ×72.00000000+(15,840
        ×0.0000000)×0.00000000) ×40%=459,292.942 。其
        中72.00000000 為月別單利(5/12)% 第84月霍夫曼累計
        係數，0.0000000 為未滿一月日數折算月數之比例，0.
        00 000000 為月別單利 (5/12)%第85月霍夫曼單期係數
        ，40 %係減少勞動能力之比例。採四捨五入，元以下進
        位】，其於此範圍內之請求應予以准許，逾此範圍外則
        屬無據，應予駁回。
    、精神慰撫金部分：
        本件原告因被告之上開行為而受有頸椎損傷合併四肢癱
        瘓等傷害，致造成其輕度肢障之障害終身無法復原業如
        上述，是原告精神上自受有極大之痛苦可勘認定。查原
        告為國中畢業，為專職之家庭主婦，名下並無財產亦無
        所得申報資料，而被告為國中畢業，目前為接骨技術員
        ，收入不固定，其名下則有房屋2 棟、土地4 筆、投資
        1 筆，財產總額為5,186,328 元，91年度綜合所得稅申
        報所得額為33,901元等情，為兩造所不爭執，並有稅務
        電子閘門財產所得調件明細表及財政部國稅局函文等件
        在卷可稽，爰審酌兩造經濟狀況、原告所受傷害程度及
        因上開傷害所生之生活上不便等一切情狀，認以原告請
        求之慰撫金1,500,000 元尚屬過高，應以1,000,000 元
        較為適當。
    綜上，原告得請求被告賠償之金額，合計為2,153,820 元（
    9,500+441,647 +132,380+111,000 +459,293+1,000,000=2,
    153,820）， 此損害賠償額經扣除原告與有過失應負擔部分
    即20% 及被告前已先行給付之醫藥費179,500 元後為1,543,
    556元【2,153,820-（2,153,820 ×20%）=1,723,056 ，1,7
    23,056-179,500=1,543,556】，從而原告依據侵權行為損害
    賠償請求權請求被告應給付上開金額及自起訴狀繕本送達之
    翌日即93年12月3 日起至清償日止，按週年利率5%計算之利
    息，依法洵屬有理由，自應予以准許，其逾此範圍外之請求
    即為無據，應予駁回。
六、本件兩造均陳明願供擔保請准為假執行或免為假執行之宣告
    ，經核均無不合，爰就原告勝訴部分，分別酌定相當之擔保
    金額准許之，至原告敗訴部分，其假執行之聲請即失所依附
    ，應予駁回。
七、據上論結：本件原告之訴為一部有理由、一部無理由，合依
    民事訴訟法第79條、第390條第2項、第392 條，判決如主文
    。
中　　華　　民　　國　　94　　年　　10　　月 　　7　　日
                  民事第五庭審判長法  官  黃宏欽
                                  法  官  王雅苑
                                  法　官　郭宜芳
正本係照原本作成。
如不服本判決，應於送達後20日內，向本院提出上訴狀並表明上
訴理由，如於本判決送達前提起上訴者，應於判決送達後10日內
補提上訴理由書（須附繕本）。
中　　華　　民　　國　　94　　年　　10　　月　　11　　日
                                書記官　劉法萱
